【裁判字號】    98,訴,240
【裁判日期】    980903
【裁判案由】    就業服務法
【裁判全文】
臺中高等行政法院判決
                                       98年度訴字第240號
                              .
原      告  尚銓人力仲介有限公司
代  表  人  甲○○
輔  佐  人  丙○○
被      告  南投縣政府
代  表  人  乙○○
訴訟代理人  戊○○
            己○○
上列當事人間因就業服務法事件，原告不服行政院勞工委員會中
華民國98年5月6日勞訴字第0980005059號訴願決定，提起行政訴
訟。本院判決如下︰
    主  文
原告之訴駁回。
訴訟費用由原告負擔。
    事實及理由
一、事實概要：緣原告尚銓人力仲介有限公司接受雇主蔣秀蘭委
    託辦理聘僱外籍看護工，於民國（下同）96年8月16日以胡
    俊欽為受看護人名義，向行政院勞工委員會（下稱勞委會）
    辦理承接聘僱印尼籍看護工ANIK PURWANINGSIH（護照號碼
    ：AA546653，以下簡稱A君），復於96年9月4日送件向勞委
    會辦理A君之展延聘僱許可，經勞委會審查發現，受看護人
    胡俊欽已於96年8月29日死亡，遂以96年9月20日勞職外字第
    0961110035號函將全案移由被告查處。嗣經被告審查屬實，
    乃依就業服務法第40條第8款及第65條第1項規定，以97年12
    月25日府社勞行字第09702475933號違反就業服務法罰鍰案
    件裁處書處原告罰鍰新臺幣（下同）30萬元。原告不服，向
    勞委會提起訴願，遭駁回，遂提起本件行政訴訟。
二、本件原告主張：原告於96年7月24日向勞委會申請雇主蔣秀
    蘭初次招募函，勞委會於96年7月26日收文件掛文號，96年8
    月1日核發初次招募函，函號00-0000000隔日96年8月2日寄
    出，原告於96年8月3日收到初次招募函。由於辦理引進新的
    外勞需一段時間，因當時受照顧人病情嚴重，故經雇主家人
    商討之後以承接就業服務中心轉出之外勞；96年8月14日辦
    理承接外勞即附予就業服務站雇主蔣秀蘭及病人身份證影本
    及戶口名簿並於96年8月16日當日送承接函至勞委會，96年8
    月20日勞委會收文件掛文號，原告於96年9月3日收到接續聘
    僱函。因當時要承接此名外勞時將於96年9月26日二年期滿
    居留證到期，依規定需於期滿到期前二個月開始向勞委會辦
    理展延聘僱第三年，原告於雇主當初承接外勞時即告知此名
    外勞居留證到期之情況，雇主深怕外勞居留證過期、逾期居
    留，96年8月16日雇主同意承接外勞時表示隨即展延其第三
    年，當下也告知雇主，原告在收到勞委會接續聘僱函時會立
    即轉寄勞委會申請展延聘僱函，如在申請期間有任何異動須
    立即告知原告，並於合約書第六條載明受照顧人死亡不得使
    用外勞，故96年9月3日收到勞委會核發之接續聘僱函，隔日
    96年9月4日即送申請展延聘僱許可函至勞委會，96年9月7日
    勞委會收文件掛文號，96年9月10日發文函號：00-0000000
    展延聘僱函不予許可，並且接獲承辦人員來電告知受照顧人
    已往生為何還送件至勞委會，原告當時才知情。被看護人胡
    俊欽於96年8月29日不幸往生，其間家屬因需辦理喪事等多
    項相關後續事宜，故無立即告知原告被看護人已死亡，致使
    原告在不知受照顧人已往生情況下仍以其原提供之「雇主及
    被看護人戶口名簿影本」等相關文件向勞委會申請展延聘僱
    許可函；另辦理展延聘僱許可函之申請人與受照顧人身份證
    影本、戶口名簿影本皆為申請人蔣秀蘭委任原告辦理時所提
    供的相關文件，原告絕非蓄意提供不實資料。原告之員工丁
    ○○沒有接獲受照護人死亡的訊息，所以才幫雇主蔣秀蘭送
    件，丁○○在被告製作的訪談記錄與其陳述並不相符等情。
    並聲明求為判決撤銷訴願決定及原處分。
三、被告則以：就業服務法第40條第8款規定中，所謂不得「提
    供不實資料或健康檢查檢體」之意義包括「與事實不符者仍
    提供者」。查原告之職員丁○○於被告96年11月5日之談話
    紀錄內已坦承略以：「在被看護人胡俊欽仍在世時，雇主曾
    問我若她老公過世後可否繼續用那名外勞，我跟她說不可以
    ，然後她問我她姑姑用可不可以，我答覆只要她那邊有資格
    即可，8月30日雇主在電話中跟我告知他先生已過世，他跟
    我要求讓外勞繼續留在台灣工作（因為雇主及她的親戚都覺
    得外勞很乖），不要把她送回去，然後我就幫她送件看看（
    9月4日送件）；我確定雇主有打電話跟我說外勞很乖，要求
    幫忙讓外勞留在台灣繼續工作，後續是我在辦沒錯，可能當
    時雇主家忙著辦喪事，所以她忘了他講過的話。」等語。據
    上，原告之職員丁○○於前開談話記錄內既已坦承在96年9
    月4日送件申請A君之展延聘僱許可前，其經由雇主蔣秀蘭告
    知下，已知悉本件被看護者胡俊欽於96年8月29日死亡之事
    實。本件受看護人已不符申請資格，原告即不應再接受雇主
    之委任向勞委會申請展延聘僱許可，惟原告仍檢送先前雇主
    交付之相關文件繼續向勞委會辦理A君之展延聘僱許可，故
    其違反就業服務法第40條第8款規定之違規情事洵堪認定。
    至原告雖訴稱不知受照顧人已往生之情形下向勞委會申請展
    延聘僱許可云云，然核與其職員丁○○於被告談話記錄之陳
    述，及丁○○向被告提出之本件外勞申請辦理時序一覽表，
    該時序一覽表乃丁○○自行提供，所載日期內容都是他自己
    記載的，其上記載「8/29死亡」，即被看護人死亡，「8/30
    死亡證明書開立，9/4送件展聘至勞委會，9/7勞委會申請表
    件辦理」等，均足以證明丁○○已經知道被看護人已經死亡
    仍然送件申請展延，原告所訴，顯係事後卸責之詞。綜上事
    證，依論理及經驗法則判斷，原告違反就業服務法第40條第
    8款規定事實客觀明確，原告辦理外國人A君展延聘僱許可提
    供不實資料之行為係違反就業服務法第40條第8款之規定，
    依同法第65條第1項罰則規定，應處30萬元以上150萬元以下
    罰鍰，故處原告30萬元罰鍰。本件原告違法事實洵堪認定，
    被告依據相關資料依法處原告罰鍰處分，於法應無違誤等語
    ，資為抗辯。並聲明求為判決駁回原告之訴。
四、兩造之爭點為原告是否明知本件被看護人已死亡，仍檢送先
    前雇主交付之相關文件繼續向勞委會辦理A君之展延聘僱許
    可？
五、按「私立就業服務機構及其從業人員從事就業服務業務，不
    得有下列情事：一‧‧‧八接受委任辦理聘僱外國人之申請
    許可、招募、引進或管理事項，『提供不實資料』或健康檢
    查檢體。‧‧‧」、「違反‧‧‧第40條第2款、第7款至第
    9款規定者，處新臺幣30萬元以上150萬元以下罰鍰。」分別
    為就業服務法第40條第8款及第65條第1項所明定。本件原告
    於96年7月26日向勞委會申請雇主蔣秀蘭初次招募函，勞委
    會於96年8月1日以勞職外字第0961185074核發初次招募函，
    因當時受看護人胡俊欽病情嚴重，經雇主家人商討決定承接
    就業服務中心轉出之外勞；乃於96年8月16日送承接函至勞
    委會，惟受看護人胡俊欽於96年8月29日死亡，雇主於同年
    月30日在電話中告知原告約聘負責系爭聘僱案之丁○○，惟
    表示外勞很乖希望讓該外勞繼續留在臺灣工作，不要把她送
    回去，丁○○聞言基於同情心，乃於96年9月4日嘗試幫雇主
    送件申請延聘外勞A君，惟為勞委會查悉，勞委會乃於96年9
    月10日以00-0000000號函復看護延聘不予許可，並以96年9
    月20日勞職外字第0961110035號函將全案移由被告查處。嗣
    經被告審查屬實，乃依就業服務法第40條第8款及第65條第1
    項規定，以97年12月25日府社勞行字第09702475933號函，
    以原告違反就業服務法，處罰鍰30萬元等情，有原告提出其
    代辦系爭聘僱外勞延聘案時序表及被告提出受看護人胡俊欽
    之戶籍謄本附卷可稽，原告除否認其代雇主蔣秀蘭申請展延
    時，已知悉受看護人胡俊欽已死亡之事實外，餘均承認其事
    ，足徵原告確有於受看護人胡俊欽死亡後，仍為申請展延外
    勞A君之第3年看護。
六、原告雖訴稱渠於96年8月16日代雇主送承接函至勞委會，至
    96年9月3日收到接續聘僱函，惟因當時所承接之外勞，於96
    年9月26日即屆滿2年之居留期，原告於雇主承接外勞時，即
    告知此名外勞居留證到期之情況，雇主深怕外勞居留證過期
    ，於96年8月16日同意承接外勞時，隨即展延外勞之第3年看
    護，而原告也告知雇主，在申請期間如有任何異動須立即告
    知原告，並於合約書第6條載明受照顧人死亡不得使用外勞
    ，家屬因需辦理喪事事宜，未立即告知被看護人已死亡之情
    事，迨於勞委會駁回延聘時，始知受看護人胡俊欽已於96年
    8月29日死亡，辦理展延聘僱許可時，申請人與受照顧人身
    份證影本、戶口名簿影本等，皆為申請人蔣秀蘭委任原告辦
    理時所提供的相關文件，絕非蓄意提供不實資料云云。原告
    約聘之丁○○亦到庭結證稱，雇主事前未告知受看護人胡俊
    欽已死亡之事實，渠始會替其辦理外勞展延等語。
七、按「民法第535條規定，受任人處理委任事務，應依委任人
    之指示，並與處理自己事為同一注意。其受有報酬者，應以
    善良管理人之注意為之。倘已知受看護人不符申請資格或雇
    主所提供之受看護人診斷證明書有疑義時，即不應接受雇主
    委任提出申請。」業經勞委會以92年4月29日勞職外字第092
    0075085號函釋在案。原告從事外籍勞工仲介業，對上開規
    定自應知之綦詳。本件稽之原處分卷附原告約聘之職員丁○
    ○於96年11月5日至被告處談話之紀錄坦承略以：「在被看
    護人胡俊欽仍在世時，雇主曾問我若她老公過世後可否繼續
    用那名外勞，我跟她說不可以，然後她問我她姑姑用可不可
    以，我答覆只要她那邊有資格即可，8月30日（96年）雇主
    在電話中跟我告知她先生已過世，她跟我要求讓外勞繼續留
    在臺灣工作（因為雇主及她的親戚都覺得外勞很乖），不要
    把她送回去，然後我就幫她送件看看（9月4日送件）；我確
    定雇主有打電話跟我說外勞很乖，要求幫忙讓外勞留在台灣
    繼續工作，後續是我在辦沒錯，可能當時雇主家忙著辦喪事
    ，所以她忘了她講過的話。」等語，有該談話紀錄附卷可證
    （本院卷第53頁）。該證人於審理中亦到庭供承上開紀錄作
    好後有給其看有無問題，足徵上開紀錄應係照其陳述紀錄，
    始會給其閱覽有無問題，再要其簽名，證人丁○○稱渠未詳
    細看就簽名，自不足證明該紀錄有何不實。至於證人丁○○
    稱渠向雇主拿資料時，受看護人尚未死亡乙節。查證人丁○
    ○在被告機關詢問時係稱雇主於96年8月30日打電話予伊說
    「她先生已過世，她跟我要求讓外勞繼續留在臺灣工作（因
    為雇主及她的親戚都覺得外勞很乖），不要把她送回去，然
    後我就幫她送件看看（9月4日送件）；我確定雇主有打電話
    跟我說外勞很乖，要求幫忙讓外勞留在台灣繼續工作，後續
    是我在辦沒錯，可能當時雇主家忙著辦喪事，所以她忘了她
    講過的話。」等語，已見前述，此與證人陳述其接受雇主委
    任後到雇主家中拿資料時看到受看護人尚未死亡之時間不同
    ，證人此項證詞自不足證明其在被告機關談話之供詞不實。
    本件原告約聘職員丁○○既於96年9月4日送件申請A君之展
    延聘僱許可前，即於96年8月30日經由雇主蔣秀蘭告知被看
    護人胡俊欽於96年8月29日死亡之事實，自不得再為雇主申
    請展延外勞之看護。且丁○○係原告約聘承辦系爭聘僱外勞
    案之人員，此為原告所不爭，則丁○○知悉受看護人胡俊欽
    業已死亡，即有將情告知原告之義務，縱丁○○未為告知，
    原告亦應就其約聘人員之過失，負過失之責，原告所訴非有
    理由。本件原處分據依首揭規定，從低核處原告罰鍰30萬元
    並無違法，訴願決定予以維持，亦無不合。原告訴請撤銷，
    為無理由，應予駁回。
據上論結，本件原告之訴為無理由，依行政訴訟法第195條第1項
後段、第98條第1項前段，判決如主文。
中    華    民    國    98    年    9     月    3     日
                臺中高等行政法院第三庭
                          審判長法  官  王  茂  修
                                法  官  莊  金  昌
                                法  官  林  金  本
以上正本證明與原本無異。
如不服本判決，應於判決送達後20日內向本院提出上訴書狀，其
未表明上訴理由者，應於提起上訴後20日內向本院提出上訴理由
書（須依對造人數附具繕本）；如於本判決宣示或公告後送達前
提起上訴者，應於判決送達後20日內補提上訴理由書（須附繕本
）。未表明上訴理由者，逕以裁定駁回。
中    華    民    國    98    年    9     月    3     日
                                書記官  許  騰  云


司法院資訊處製作；財團法人民間司法改革基金會備份。
